臺灣基隆地方法院刑事判決　
111年度交簡上字第6號
上  訴  人  
即  被  告  陳鐵圍


上列上訴人即被告因過失傷害案件，經檢察官提起公訴，經原審
（案號：110年度交易字第184號）裁定改以簡易判決處刑，被告
不服本院基隆簡易庭110年度基交簡字第382號，中華民國110年1
2月6日第一審刑事簡易判決（偵查案號：110年度偵字第4010號
），提起上訴，本院管轄之第二審合議庭判決如下：
    主  文
上訴駁回。
    事  實
一、陳鐵圍於民國109年11月26日晚間6時許，騎乘車牌號碼000-
    000號普通重型機車，沿基隆市中山區西定路由東往西之方
    向行駛，行經劃有分向限制線（雙黃實線）之基隆市○○區○○
    路000號路段時，本應注意在未劃設慢車道之雙向二車道行
    駛時，在劃有分向限制線之路段，不得駛入來車之車道內，
    應遵守道路交通標線之指示，而分向限制線，係用以劃分路
    面成雙向車道，禁止車輛跨越行駛，且應注意車前狀況，並
    隨時採取必要之安全措施，而依當時天候晴、夜間有照明、
    柏油路面乾燥、無缺陷、無障礙物、視距良好，並無不能注
    意之情事，陳鐵圍為圖超越前車即何智豪駕駛車牌號碼000-
    00號營業遊覽大客車（下稱遊覽車），貿然跨越分向限制線
    ，駛入對向來車之車道內逆向行駛，又疏未注意車前狀況並
    隨時採取必要之安全措施，適耿瑞麒騎乘車牌號碼000-0000
    號普通重型機車，沿對向車道順向駛抵該處，見狀避煞不及
    與陳鐵圍騎乘之機車發生碰撞，致耿瑞麒受有頸椎受傷併中
    央脊髓症候群、右手肘擦挫傷、右膝擦挫傷等傷害。
二、案經耿瑞麒訴由基隆市警察局第四分局報請臺灣基隆地方檢
    察署檢察官偵查後提起公訴。
    理  由
壹、程序事項（關於證據能力）
    本判決以下所引用之證據，公訴人及被告陳鐵圍於本案言詞
    辯論終結前，均未爭執其證據能力，本院審酌該等證據作成
    或取得之狀況，並無非法或不當取證之情事，且無顯不可信
    之情況，復經本院於審判期日就上開證據依法進行調查、辯
    論，自均具有證據能力。
貳、實體事項
一、認定事實所憑證據及理由
  　訊據被告固坦承於事實欄所載時間、地點，騎乘機車跨越雙
    黃線超車，逆向行駛在對向車道發生事故，致告訴人耿瑞麒
    受有傷害等語，惟辯稱：告訴人騎車超速，對方也有錯，不
    可以把責任都指向我云云。經查：
  ㈠上開犯罪事實，業據被告坦承不諱，所供核與證人即告訴人
    耿瑞麒、證人即遊覽車駕駛何智豪之證述相符，復有道路交
    通事故現場圖、道路交通事故調查報告表㈠㈡、被告與告訴人
    之基隆市警察局道路交通事故談話紀錄表、事故現場照片、
    現場路口監視器及遊覽車行車紀錄器之錄影擷取照片附卷可
    稽，復有路口監視器及行車紀錄器錄影光碟在卷可考；又告
    訴人確因本件車禍受有前開傷害，此有告訴人之傷勢照片、
    長庚醫療財團法人基隆長庚紀念醫院診斷證明書在卷可證，
    堪認屬實。
  ㈡按「駕駛人駕駛汽車，應遵守道路交通標線之指示」、「汽
    車在未劃設慢車道之雙向二車道行駛時，在劃有分向限制線
    之路段，不得駛入來車之車道內」、「汽車行駛時，駕駛人
    應注意車前狀況，並隨時採取必要之安全措施」，道路交通
    安全規則第90條第1項、第97條第1項第2款、第94條第3項分
    別定有明文；次按「分向限制線，用以劃分路面成雙向車道
    ，禁止車輛跨越行駛」、「分向限制線為雙黃實線」，道路
    交通標誌標線號誌設置規則第165條第1項、第2項亦有明定
    。被告對於前述應注意之交通安全規則及違反規則可能導致
    交通事故發生之可能性，當可知悉，且被告駕駛車輛在道路
    行駛即負有上開注意義務，而本件車禍地點之路段係劃有行
    車分向線（雙黃實線）之車道乙節，有前述事故現場圖及現
    場照片附卷可考。又依事發當時天候晴、夜間有照明、柏油
    路面乾燥、無缺陷、無障礙物、視距良好等情狀，亦有前述
    道路交通事故調查報告表及現場照片附卷可參，客觀上並無
    不能注意之情事，是被告騎乘機車自應在車道內依行車方向
    行駛（不得逆向行駛），並注意車前狀況，以避免發生危險
    ，詎被告騎乘機車行經該路段，為超越前車，竟貿然跨越分
    向限制線，駛入對向來車之車道，且未注意對向來車狀況，
    致對向車道之告訴人見狀閃避不及，兩車發生撞擊以致肇事
    ，使告訴人受有事實欄所載之傷害，是被告駕駛行為對於前
    開肇事具有過失，要屬明確。又若非被告未遵守道路交通標
    線之指示，跨越分向限制線行駛，且未注意車前狀況，當不
    致發生本件車禍，而告訴人係人車倒地後，始受有前開之傷
    害，則被告之過失行為與告訴人之傷害結果間，顯有相當因
    果關係甚明，亦可憑認。
  ㈢被告雖辯稱告訴人車速過快，對車禍事故亦有過失云云。惟
    按行車速度，依速限標誌或標線之規定，無速限標誌或標線
    者，行車時速不得超過50公里，道路交通安全規則第93條第
    1項第1款定有明文。查本件肇事路段行車時速限制為50公里
    乙節，有道路交通事故調查報告表㈠在卷可稽（見偵卷第19
    頁）。告訴人於警詢時陳稱當時時速約40至50公里，此有警
    詢筆錄及交通事故談話紀錄表在卷可憑（見偵卷第15頁、第
    25頁），而駕駛人對車輛行車速度之判斷，本隨個人對車速
    快、慢感受之不同而有認知上之差異，依卷內事證，並無客
    觀證據足以推認告訴人當時駕車之確切時速，尚難僅憑被告
    主觀之臆測，即認告訴人有超速之與有過失。此外，經本院
    當庭勘驗現場路口監視器攝得影像轉錄光碟，顯示：道路劃
    有分向限制線，遊覽車順向行駛在畫面左邊車道，畫面時間
    PM06:01:05被告騎乘機車出現在畫面右邊車道，在遊覽車左
    側「逆向」行駛，告訴人騎乘機車在畫面右邊車道順向行駛
    ，被告持續「逆向」往前行駛，並無偏閃動作，同一秒內（
    畫面時間PM06:01:05）告訴人機車急煞並向前滑摔，下一秒
    （畫面時間PM06:01:06）告訴人騎乘之機車與被告騎乘之機
    車，在「遊覽車左側」發生碰撞，被告與告訴人均人車倒地
    等情，製有勘驗筆錄及擷圖照片在卷可考（本院交簡上卷第
    101頁、第107至112頁）。依前揭勘驗結果及比對卷附勘驗
    擷圖照片，參照被告自承原本騎乘機車在遊覽車之後方，為
    超車而跨越分向限制線駛入對向車道等語（見本院簡上卷第
    101頁），是被告騎車自「遊覽車後方」，由遊覽車左側跨
    越分向限制線，在對向車道逆向行駛，時至在「遊覽車左側
    」與告訴人機車發生碰撞，歷時僅短短1秒鐘，且被告在對
    向車道持續「逆向往前」行駛，碰撞前並無偏閃動作，而告
    訴人遵行交通規則騎乘機車直行於道路上本有優先路權，突
    遇被告上開違規之行車動態，顯無足夠反應時間、亦無足夠
    距離得以避煞，是告訴人有無超速駕駛行為，皆與本件車禍
    事故是否發生，兩者間並無相當因果關係，難認告訴人有何
    與有過失，被告此部分之主張，並無足取。
  ㈣佐以，木案事故經檢察官送請交通部公路總局臺北區監理所
    基宜區車輛行車事故鑑定會鑑定，其結果認為「一、陳鐵圍
    駕駛普通重機車，行經分向限制線路段，疏未注意車前狀況
    ，跨越分向限制線超車不當，且疏未注意對向來車，為肇事
    原因。二、耿瑞麒駕駛普通重機車，行經分向限制線路段，
    直行煞閃不及，無肇事因素。三、何智豪駕駛出租遊覽車，
    行經分向限制線路段，於車道上直行，無肇事因素。」，有
    交通部公路總局臺北區監理所基宜區車輛行車事故鑑定會基
    宜區0000000案鑑定意見書存卷可參（偵卷第135至137頁）
    。鑑定意見認本案事故係因被告跨越分向限制線超車不當，
    且疏未注意對向來車所導致，告訴人並無過失可言，就本案
    肇事責任歸屬，亦同本院前揭認定。 
  ㈤綜上所述，本案事證明確，被告上開犯行堪以認定，應予依
    法論科。
二、論罪及駁回上訴之理由
  ㈠核被告所為，係犯刑法第284條前段之過失傷害罪。
  ㈡被告肇事後，於犯罪未被有偵查權之機關或公務員發覺前，
    於警員據報前往醫院處理時在場並表明係肇事者，願接受裁
    判，有道路交通事故肇事人自首情形紀錄表在卷可查（見偵
    卷第35頁），其所為合於自首要件，爰依刑法第62條前段之
    規定，予以減輕其刑。
  ㈢本院審理結果，認原審以被告罪證明確，認被告係犯刑法第2
    84條前段之過失傷害罪，並有刑法第62條前段自首減輕其刑
    規定之適用，且審酌被告未能善盡駕駛之注意義務，因而肇
    事之過失程度、告訴人之傷勢程度、被告犯後固坦承其有跨
    越雙黃線超車，辯稱告訴人也有錯云云，不願和解之犯後態
    度等一切情狀，量處拘役50日，並諭知如易科罰金，以新臺
    幣1千元折算1日，核其認事用法，均無違誤，量刑亦稱妥適
    ，自應予以維持。被告上揭所辯經本院審酌後認不可採，俱
    如前述，被告執前詞提起上訴，為無理由，應予駁回。
據上論斷，應依刑事訴訟法第455條之1第1項、第3項、第368條
，判決如主文。
本案經檢察官陳映蓁、李怡蒨提起公訴，檢察官陳宜愔到庭執行
職務。 
中　　華　　民　　國　　111 　年　　6 　　月　　24　　日
                  刑事第五庭  審判長法  官     吳佳齡
                                    法  官     陳怡安
                                    法  官     鄭虹眞
以上正本證明與原本無異。
本件判決不得上訴。 
中　　華　　民　　國　　111 　年　　6 　　月　　24　　日
                                    書記官     洪幸如
附錄本案所犯法條：
中華民國刑法第284條
因過失傷害人者，處1年以下有期徒刑、拘役或10萬元以下罰金
；致重傷者，處3年以下有期徒刑、拘役或30萬元以下罰金。